臺灣高雄地方法院民事裁定
109年度消債清字第278號

聲  請  人  李董玉  
0000000000000000

代  理  人  林怡君律師

上列當事人因消費者債務清理事件聲請清算，本院裁定如下：
    主  文
聲請人李董玉自中華民國一一○年五月二十日下午四時起開始清
算程序。
命司法事務官進行本件清算程序。
    理  由
一、按債務人不能清償債務或有不能清償之虞者，得依本條例所
     定更生或清算程序，清理其債務；債務人於法院裁定開始
    更生程序或許可和解或宣告破產前，得向法院聲請清算；法
    院開始清算程序之裁定，應載明其年、月、日、時，並即時
    發生效力；法院開始更生或清算程序後，得命司法事務官進
    行更生或清算程序，必要時得選任律師、會計師或其他適當
    之自然人或法人1人為監督人或管理人，消費者債務清理條
    例（下稱消債條例）第3條、第80條前段、第83條第1項、第
    16條第1項分別定有明文。
二、聲請意旨略以：伊有不能清償債務情事，前依消債條例規定
    ，向本院聲請調解債務清償方案，惟調解不成立。伊又未經
    法院裁定開始更生程序或許可和解或宣告破產，爰聲請清算
    等語。
三、經查：
  ㈠聲請人前於民國108年8月19日提出債權人清冊，向本院聲請
    調解債務清償方案，經本院108年度司消債調字第428號受理
    ，於108年9月24日調解不成立，聲請人於同日以言詞聲請清
    算，經本院108年度消債清字第207號受理，嗣聲請人於109
    年2月4日撤回，復於109年10月29日具狀向本院聲請清算等
    情，業經本院依職權調閱上開卷宗核閱無訛。
  ㈡聲請人於107年度至109年度均無申報所得，名下無財產，有
    國泰人壽保單解約金新臺幣（下同）1,364元，原有新光人
    壽保單，前於108年11月19日將要保人由聲請人變更為其配
    偶潘瑞仁，是該保單解約金104,015元（含未到期保費8,085
    元，已扣保單借款本利214,188元，前於108年10月3日、109
    年8月3日各領保險金1,658元、1,500元）是否應納入聲請人
    財產之列，則留待清算程序再為處理，附此敘明之；又聲請
    人自陳107年11月起經友人秀英介紹，於鳳山工協市場攤販
    等地從事清潔及洗碗臨時工，雇主及工作地點不定，每月收
    入約5,000元，長子林澄富（亦向本院聲請更生程序，經本
    院以109年消債更字402號裁定開始更生程序）每月資助5,00
    0元，另前於104年6月15日領取勞保老年給付168,142元，自
    109年1月起每月領取國民年金老年年金5,115元，未領取其
    他補助或給付等情，有107年至108年綜合所得稅各類所得資
    料清單及財產歸屬資料清單（卷第13至15頁）、109年度稅
    務電子閘門財產所得調件明細表（卷第156頁）、財產及收
    入狀況說明書（卷第3頁）、債權人清冊（卷第4頁）、戶籍
    謄本（卷第30頁）、勞工保險被保險人投保資料表（卷第16
    頁）、個人商業保險查詢結果表（卷第54頁）、財團法人金
    融聯合徵信中心前置協商專用債權人清冊（卷第5至9頁）、
    信用報告（卷第10至12頁）、社會補助查詢表（卷第99至10
    1頁）、高雄市政府都市發展局函（卷第65頁）、勞動部勞
    動力發展署高屏澎東分署函（卷第68頁）、勞動部勞工保險
    局函（卷第66至67頁）、健保投保紀錄（卷第76頁）、存簿
    （卷第45至46頁、第49至51頁）、收入切結書（卷第36頁、
    第136頁）、國泰人壽保險股份有限公司函（卷第97至98頁
    ）、新光人壽保險股份有限公司陳報狀（卷第95至96頁）等
    附卷可參。依聲請人上述工作、收入情形，認以聲請人自陳
    每月收入加計林澄富資助金額、每月領取之國民年金老年年
    金共計15,115元（計算式：5,000＋5,000＋5,115＝15,115），
    核算其現在償債能力之基礎，堪認妥適。
  ㈢關於聲請人個人日常必要支出部分，聲請人主張每月支出12,
    030元（聲請人原稱每月分擔房屋租金2,500元，每月個人支
    出為14,530元，嗣於110年1月27日具狀稱租金實由林澄富負
    擔，爰扣除此部分支出）乙情。按債務人必要生活費用，以
    最近1年衛生福利部或直轄市政府所公告當地區每人每月最
    低生活費1.2倍定之，消債條例第64條之2第1項定有明文。
    本院參酌衛福部社會司所公告110年度高雄市最低生活費為1
    3,341元，1.2倍即16,009元。又聲請人陳稱租金均由林澄富
    負擔，是其無房屋費用支出，故於計算聲請人個人每月必要
    生活費時，即應自前開已包括居住費用在內之每月最低生活
    費用中，扣除相當於房租支出所佔比例（大約為24.36％）【
    計算式：16,009－（16,009×24.36%）＝12,109】，聲請人主
    張每月必要支出約12,030元，尚屬合理，應予採計。
  ㈣綜上所述，聲請人每月平均收入約15,115元，扣除必要生活
    費12,030元後，尚餘3,085元。而聲請人目前負債總額為2,4
    73,877元（卷第56至64頁，包括：國泰世華銀行、高雄銀行
    、國泰人壽），扣除國泰人壽保單解約金後，以上開餘額按
    月攤還結果，至少約須67年【計算式：（2,473,877－1,364
    ）÷3,085÷12＝67，本裁定計算式均採元以下4捨5入】始能清
    償完畢，堪認聲請人確有不能清償債務之情事。從而，聲請
    人向本院聲請清算，應予准許，並命司法事務官進行本件清
    算程序。
四、依消債條例第11條第1 項、第83條第1 項、第16條第1 項，
    裁定如主文。
中　　華　　民　　國　　110 　年　　5 　　月　　20　　日
              　　民事庭　　  法　官　陳宛榆
以上正本係照原本作成。
本裁定不得抗告。
中　　華　　民　　國　　110 　年　　5 　　月　　20　　日

  　                          書記官　何福添